【裁判字號】    92,上訴,149
【裁判日期】    920313
【裁判案由】    違反臺灣地區與大陸地區人民關係條例等
【裁判全文】
臺灣高等法院高雄分院刑事判決                    九十二年度上訴字第一四九號
    上訴人  甲○○
    即被告
右上訴人因違反臺灣地區與大陸地區人民關係條例等案件，不服臺灣高雄地方法院九
十年度訴字第二四五四號中華民國九十一年十一月二十八日第一審判決（起訴案號：
臺灣高雄地方法院檢察署八十八年度偵字第二七四四四號、八十九年度偵字第二八三
七號），提起上訴，本院判決如左：
      主  文
原判決撤銷。
甲○○共同連續違反不得使大陸地區人民非法進入台灣地區之規定，處有期徒刑拾月
。
    事  實
一、甲○○與許興隆（已經原審判決確定）係朋友關係，二人均明知大陸地區人民未
    經主管機關許可不得進入台灣地區，且鍾慶隆、閭慶華（以上二人業經原審判決
    確定）並無與大陸地區人民結婚之真意，因甲○○、許興隆之出面遊說及願出價
    新台幣（下同）五萬元報酬予鍾慶隆、十萬元予閭慶華之利益，四人竟共同基於
    使大陸地區人民方鳳平、林開進非法進入臺灣地區之概括犯意聯絡，於民國（下
    同）八十八年五月十日出境前往大陸福建省，由亦有共同基於使大陸地區人民非
    法進入臺灣地區之概括犯意聯絡之成年大陸人士吳茂勇、吳茂惠（年籍不詳，未
    據起訴）在大陸接應後，再介紹與大陸人民方鳳平、林開進認識，欲與鍾慶隆、
    閭慶華分別辦理假結婚，使方鳳平、林開進得以配偶身分申請來臺灣探親進而打
    工賺錢。嗣於八十八年六月二十三日，鍾慶隆與方鳳平、閭慶華與林開進於欠缺
    結婚真意之情形下，在福建省福州市民政局辦理結婚登記，取得福州市民政局發
    給之結婚證書，使方鳳平、林開進各取得形式上之配偶地位，鍾慶隆、閭慶華八
    十八年六月二十七日即自行返國。甲○○、許興隆、鍾慶隆、閭慶華、方鳳平、
    林開進均明知該結婚因欠缺真意而為無效婚姻，竟仍於八十八年七月十五日，共
    同基於明知為不實之事項而使公務員登載於職務上所載公文書及行使之概括犯意
    聯絡，先由鍾慶隆、閭慶華分別持大陸地區出具之結婚證書、身分證等資料，至
    高雄市三民區戶政事務所辦理結婚登記，使承辦戶籍登記之公務員，將此不實之
    事項，登載於職務上所掌之戶籍資料，足以生損害於戶政機關對戶籍管理之正確
    性。再由方鳳平、林開進以探親為名，於八十八年七月十五日由甲○○持前開不
    實結婚登記之戶籍謄本，並填具「大陸地區人民進入臺灣地區旅行申請書」，連
    同「大陸地區人民進入臺灣地區保證書」、財團法人海峽交流基金會認證之公證
    書、委託書等資料，代鍾慶隆、閭慶華向內政部入出境管理局（下簡稱境管局）
    申請准予方鳳平、林開進來台探親，使境管局承辦之公務員於職務上所掌管之前
    開申請書上登載鍾慶隆與方鳳平、閭慶華與林開進均於八十八年六月二十三日結
    婚之不實事項，並發給方鳳平、林開進中華民國臺灣地區旅行證各一本，之後方
    鳳平、林開進即持以行使而分別於八十八年九月九日、八十八年九月十七日以探
    親名義非法入境臺灣地區，方鳳平當日即直接至不詳處所工作，未再有聯絡，林
    開進則至高雄市○○區○○路某處當臨時工，均足以生損害於入出境管理局對大
    陸人民入境臺灣管理之正確性。嗣因大陸男子林開進友人申志鵬向高雄市政府警
    察局刑事警察大隊報案，經警於八十八年十一月五日上午十一時許，持搜索票至
    鍾慶隆、閭慶華在高雄市○○區○○街一八三號四樓居所搜索，查獲林開進而獲
    悉上情。
二、案經高雄市政府警察局移送臺灣高雄地方法院檢察署檢察官偵查起訴。
    理  由
一、訊據上訴人即被告甲○○矢口否認有前述犯行，辯稱：我在八十八年五月十日雖
    有與許興隆、鍾慶隆、閭慶華等人一同至大陸，但到長樂機場後就分開了，並不
    知道鍾慶隆、閭慶華要去大陸結婚，且完全不認識方鳳平、林開進云云，惟查前
    述犯罪事實，業據同案被告鍾慶隆、閭慶華於警訊（見高市警刑大偵八字第八八
    三五號卷第一至七頁）、偵查中（見八十八年度偵字第二七四四四號偵查卷第三
    十頁）及原審審理中（見原審卷第一四九頁），同案被告許興隆於警訊（見高市
    警刑大偵八字卷第四至五頁）、偵查中（見八十八年度偵字第二七四四四號偵查
    卷第二十九頁）及原審審理中（見原審卷第二○一頁）分別供認不諱，核與證人
    林開進於警訊證述之情節相符（見高市警刑大偵八字第八八三五號卷第八頁），
    而林開進、方鳳平之大陸地區人民進入台灣地區旅行證申請書之代申請人資料一
    欄均記載為被告甲○○代為申請，且被告甲○○亦不否認前開申請確為其代為申
    請，足認其所辯完全不認識方鳳平、林開進云云，顯不足採；此外，復有出入境
    紀錄、旅行證申請書、保證書、財團法人海峽交流基金會公證書、結婚證書、戶
    籍謄本、委託書等附卷可稽，是被告甲○○所為，顯足生損害於戶籍登記之正確
    性及兩岸人民關係往來政策之執行，並影響入出境管理局對於大陸地區人民入境
    之正確性，事證明確，被告甲○○之犯行堪以認定。
二、查戶籍登記，須據實申請，不得提供不實之資料（戶籍法第五十四條參照），而
    大陸地區人民其配偶在臺灣地區設有戶籍者，得申請進入臺灣地區探親（大陸地
    區人民進入臺灣地區許可辦法第三條第一項第三款參照）；本件被告甲○○與同
    案被告鍾慶隆、閭慶華、許興隆共同以方鳳平、林開進之不實身分關係，使公務
    員登載於職務上作成之戶籍資料，再持此不實身分關係戶籍謄本向入出境管理局
    申請行使，使方鳳平、林開進來臺得以工作，核其所為，係犯刑法第二百十六條
    、第二百十四條行使使公務員登載不實文書罪，及違反臺灣地區與大陸地區人民
    關係條例第十五條第一項第一款之規定，應依同法第七十九條第一項之規定處斷
    。又被告甲○○與同案被告鍾慶隆、閭慶華、許興隆及大陸人民吳茂勇、吳茂惠
    就使大陸人民非法入境臺灣犯行部分，有犯意聯絡及行為分擔，為共同正犯。再
    被告甲○○與同案被告鍾慶隆、閭慶華、許興隆及大陸人民方鳳平、林開進就使
    公務員登記不實犯行及行使使公務員登載不實之公文書犯行部分，亦有犯意聯絡
    與行為分擔，均為共同正犯。被告甲○○所為使公務員登載不實之低度行為，應
    為行使之高度行為所吸收，不另論罪。又被告甲○○多次共同違反不得使大陸地
    區人民非法進入台灣地區之規定、及行使使公務員登載不實文書之犯行，均時間
    緊接，手法相同，所犯係構成要件相同之罪，顯均係基於概括之犯意反覆為之，
    為連續犯，各應依刑法第五十六條之規定論以一罪。又被告前述所犯行使使公務
    員登載不實之文書罪與違反使大陸地區人民非法進入台灣地區罪間，有方法結果
    之牽連關係，應依牽連犯規定，從一重之違反使大陸地區人民非法進入台灣地區
    罪處斷。公訴人起訴書雖漏引刑法第二百十六條之規定，惟就同案被告鍾慶隆、
    閭慶華委託被告甲○○行使不實之戶籍登記資料持以向境管局申請方鳳平、林開
    進以探親名義入境之行使使公務員登載不實文書罪部分，於事實欄已有論及，本
    院自得併予審酌。
三、原審對被告甲○○予以論罪科刑，固非無見，惟查被告甲○○多次共同違反不得
    使大陸地區人民非法進入台灣地區之規定、及行使使公務員登載不實文書之犯行
    ，均時間緊接，手法相同，所犯係構成要件相同之罪，顯均係基於概括之犯意反
    覆為之，皆為連續犯，已如前述，原審未依連續犯論處，尚有未洽，被告甲○○
    上訴意旨否認犯罪，雖無理由，然原判決既有上述可議之處，自應由本院予以撤
    銷改判，審酌被告甲○○係本件犯行之主謀，竟為貪圖不法利益，而以假結婚之
    方式，使大陸人民入境臺灣，損及戶政機關及內政部警政署入出境管理局管理戶
    籍、入境之正確性，危害非輕，及其犯後否認犯行，毫無悔意等一切情狀，仍如
    原審量處有期徒刑十月。
據上論斷，應依刑事訴訟法第三百六十九條第一項前段、第三百六十四條、第二百九
十九條第一項前段、台灣地區與大陸地區人民關係條例第七十九條第一項、第十五條
第一款、刑法第十一條前段、第二十八條、第五十六條、第二百十六條、第二百十四
條、第五十五條，罰金罰鍰提高標準條例第一條前段，判決如主文。
本案經檢察官陳國全到庭執行職務。
中    華    民    國      九十二      年      三      月     十三   日
                              臺灣高等法院高雄分院刑事第七庭
                                  審判長法官  李春昌
                                        法官  莊飛宗
                                        法官  黃憲文
右正本證明與原本無異。
如不服本判決應於收受本判決後十日內向本院提出上訴書狀，其未述上訴理由者，
並得於提起上訴後十日內向本院補提理由書狀（均須按他造當事人之人數附繕本)「
切勿逕送上級法院」。
                                      書記官  黃英彥
中    華    民    國      九十二      年      三      月     十七   日
附錄本判決論罪科刑法條
刑法第二百一十四條：
明知為不實之事項，而使公務員登載於職務上所掌之公文書，足以生損害於公眾或他
人者，處三年以下有期徒刑、拘役或五百元以下罰金。
刑法第二百一十六條：
 行使第二百十條至第二百十五條之文書者，依偽造、變造文書或登載不實事項或使
登載不實事項之規定處斷。
臺灣地區與大陸地區人民關係條例第十五條：
左列行為不得為之：
一  使大陸地區人民非法進入臺灣地區。
二  招攬臺灣地區人民未經許可使之進入大陸地區。
三  使大陸地區人民在臺灣地區從事未經許可或與許可目的不符之活動。
四  僱用或留用大陸地區人民在臺灣地區從事未經許可或與許可範圍不符
    之工作。
五  居間介紹他人為前款之行為。
臺灣地區與大陸地區人民關係條例第七十九條第一項：
違反第十五條第一款規定者，處五年以下有期徒刑、拘役或科或併科新台幣五十萬元
以下罰金。


司法院資訊處製作；財團法人民間司法改革基金會備份。
